【裁判字號】    98,上易,465
【裁判日期】    981022
【裁判案由】    詐欺
【裁判全文】
臺灣高等法院臺南分院刑事判決         98年度上易字第465號
上  訴  人  臺灣臺南地方法院檢察署檢察官
上  訴  人
即  被  告  甲○○
上列上訴人等因被告詐欺案件，不服臺灣臺南地方法院98年度易
字第283號中華民國98年5月6日第一審判決（起訴案號：臺灣臺
南地方法院檢察署98年度偵緝字第166號），提起上訴，及移送
本院併案審理（臺灣高雄地方法院檢察署98年度偵字第14837號
），本院判決如下：
    主  文
原判決撤銷。
甲○○幫助共同犯詐欺取財罪，累犯，處有期徒刑陸月，如易科
罰金，以新臺幣壹仟元折算壹日。
    事  實
一、甲○○前因侵占案件，經臺灣高雄地方法院以95年度簡字第
    5478號判決判處有期徒刑4月確定，甫於民國96年4月19日執
    行完畢。詎其猶不知悔改，明知社會上詐騙案件層出不窮，
    並可預見一般人取得他人金融帳戶或行動電話門號，常與財
    產犯罪之需要密切相關，目的在於規避檢警機關之查緝，進
    而便利犯罪集團實施詐欺、恐嚇等之財產犯罪，又對於提供
    行動電話門號，雖無引發他人萌生犯罪之確信，但仍以縱若
    有人持以犯罪，亦不違反其幫助犯罪之本意，竟基於幫助他
    人詐騙金錢之接續犯意，先後於97年7月9日某時，接續在臺
    南市火車站前、臺南市某通訊行及台南市○○區○○路3段
    95號1樓「南屏電信MVNO行動電話特約店」前，各以新臺幣
    （下同）6,500元、500元、500元之代價，將其當日所申辦
    之統一超商易付卡門號0000000000號、台灣大哥大股份有限
    公司行動電話0000000000號、南頻電信股份有限公司行動電
    話0000000000號SIM卡各1張售予真實姓名不詳之成年男子綽
    號「阿良」使用，以此方法幫助該不詳姓名之人及其所屬之
    詐欺集團從事詐欺犯罪使用。嗣該姓名不詳之人及其所屬詐
    欺集團成員於取得上開行動電話門號後，即共同基於為自己
    不法所有之犯意聯絡，(一)於97年7月14日12時20分許，以上
    揭0000000000號預付卡門號撥打電話予康惠貞，佯裝係康惠
    貞之友人，表示急需金錢週轉，致康惠貞陷於錯誤而依指示
    ，於同日匯款4萬元至林威廷（另案經檢方聲請簡易判決處
    刑）所有之新光銀行東臺南分行0000000000000號帳戶內，
    旋被提領一空。(二)於97年7月14日12時50分許，使用上開行
    動電話0000000000號撥打電話予王夢莉，佯稱係王夢莉之友
    人，因急需金錢週轉，欲向王夢莉借貸云云，致王夢莉陷於
    錯誤，於同日13時24分許，臨櫃匯款5萬元至田美華（另行
    通緝）所開立之高雄桂林郵局帳戶（帳號：00000000000000
    號）內，旋遭提領一空。(三)另於97年8月7日中午，使用上開
    行動電話0000000000號撥打電話予張景鳳，佯稱係張景鳳之
    友人，因急需金錢週轉，欲向張景鳳借貸云云，致張景鳳陷
    於錯誤，於同日臨櫃匯款5萬元至蔡光華（另行聲請簡易判
    決處刑）所開立之第一商業銀行梓本分行帳戶（帳號：0000
    0000000號）內，旋遭提領殆盡。嗣康惠貞、王夢莉、張景
    鳳發覺有異後，始報警循線查悉上情。
二、案經康惠貞訴由臺南市警察局第一分局報請臺灣臺南地方法
    院檢察署檢察官偵查起訴，及臺灣高雄地方法院檢察署檢察
    官移送併案審理。
    理  由
一、上揭犯罪事實，被告上訴時雖否認有幫助詐欺之故意，然其
    於偵查（臺灣高雄地方法院檢察署98年度偵字第4075號卷【
    下稱偵(三)卷】第4-5頁）、原審審理中（原審卷第44頁）業
    已坦承不諱，核與告訴人康惠貞、被害人王夢莉與張景鳳於
    警詢中所指述之情節相符（警(一)卷第6頁、警(三)卷第5頁、警
    (二)卷第4-6頁），並有通聯調閱查詢單、統一超商000000000
    0易付卡門號基本資料、臺灣新光商業銀行函（附林威廷之
    新光銀行東臺南分行0000000000000號帳戶開戶資料及往來
    明細影本）、康惠貞所匯款的郵政跨行匯款申請書影本、內
    政部警政署反詐騙案件紀錄表等（警(一)卷第15-22，臺灣臺
    南地方法院檢察署97年度偵字第15172號卷【下稱偵(一)卷】
    第13-14，警(一)卷第8-12、13、24-25），張景鳳97年8月7日
    第一商業銀行存款存根聯影本1份、第一商業銀行梓本分行
    97年9月12日一梓本字第101號函檢送蔡光華帳號0000000000
    0開戶者資料及存提款明細表1份、通聯調閱查詢單1份（警
    卷(二)第7、8-13、14-16頁），與王夢莉97年7月14日郵局國
    內匯款執據影本1份、臺灣郵政股份有限公司高雄郵局97年7
    月24日高營字第0972001874號函檢送高雄桂林郵局（局號00
    0000-0）第000000-0號存簿儲金田美華帳戶基本資料1份及
    交易詳情1份影本、NP南頻電信檢送行動電話門號000000000
    0號申請者基本資料影本1份（警(三)卷第14、15-18、19-20頁
    ），及南頻電信股份有限公司98年4月15日南字資第9804150
    02號函檢送行動電話門號0000000000申請者基本資料及通聯
    記錄影本1份（偵(三)卷第11-12）、中華電信資料查詢1份【
    0000000000號查詢基本資料及通聯資料】（臺灣高雄地方法
    院檢察署98年度偵字第2754號卷【下稱偵(四)卷】第8-39頁）
    、台灣大哥大股份有限公司98年8月26日法大字第098109342
    號函附0000000000號預付卡申請書（本院卷第82-84頁）等
    在卷可資佐證。事證明確，被告犯行洵堪認定。
三、本件被告提供所申辦行動電話之SIM卡與他人使用，所實施
    者並非構成要件之行為，僅係予以該收受之真實姓名年籍不
    詳自稱「阿良」之成年男子助力，使之易於實施取詐欺財犯
    行，屬幫助犯。而本件詐騙集團成員，或接聽來電、或出面
    向被告收取電信卡，或對被害人施詐，足見人數至少有2人
    以上，其等應屬詐欺罪之共同正犯無疑。是核被告所為，係
    犯刑法第339條第1項、第30條第1項之幫助共同詐欺取財罪
    ，並應依正犯之刑減輕之。被告先後3次提供0000000000、
    0000000000、0000000000行動電話SIM卡，時間緊接，手段
    相同，應認係基於同一幫助犯意所為，為接續犯，僅論以一
    罪。且被告以一提供行動電話SIM卡之幫助行為，使詐騙集
    團成員得以藉此分別向被害人康惠貞、王夢莉、張景鳳行騙
    ，而遂行數次詐欺取財犯行，因被告僅有一幫助行為，核屬
    想像競合犯，應從一重處斷。又被告前因侵占案件，經臺灣
    高雄地方法院以95年度簡字第5478號判決判處有期徒刑4月
    確定，並於96年4月19日執行完畢之事實，有刑案資料查註
    紀錄表及臺灣高等法院被告前案紀錄表附卷可稽。其於執行
    完畢後，5年以內故意再犯本件有期徒刑以上之罪，為累犯
    ，應依刑法第47條第1項規定加重其刑，並先加後減。至臺
    灣高雄地方法院檢察署移送併辦被害人王夢莉、張景鳳受詐
    騙案（98年度偵字第2754號），雖未據起訴，然與本案原起
    訴犯行為接續犯單純一罪，均為原起訴效力所及，本院自得
    併予審判，附此敘明。
四、原審以被告罪證明確，予以論科，固非無見。惟原審就移送
    併案被害人王夢莉、張景鳳部分未及審理，尚有未洽（此部
    分本院認與上開起訴到院部分屬單一幫助詐欺犯意之行為單
    數，屬實質上一罪，詳如上述）。被告上訴，否認有幫助詐
    欺之故意，為無理由；然檢察官認原審就併案部分未及審判
    而提起上訴，為有理由，自應由本院將原判決撤銷改判。審
    酌被告之品行、犯罪之動機、目的、手段、所生之危害，其
    智識教育程度為國中肄業、生活經濟狀況普通及被告事後曾
    坦承犯行、未賠償被害人之損失等一切情狀，爰量處如主文
    第2項所示之刑，並諭知易科罰金之折算標準，以示懲儆。
五、被告經合法傳喚，無正當理由未於審判期日到庭，不待其陳
    述，逕行判決。
據上論結，應依刑事訴訟法第369條第1項前段、第371條、第364
條、第299條第1項前段，刑法第28條、第339條第1項、第30條第
1項、第2項、第55條、第47條第1項、第41條第1項前段，刑法施
行法第1條之1，判決如主文。
本案經檢察官邱克斌到庭執行職務。
中    華    民    國    98    年    10    月    22    日
                  刑事第二庭  審判長法  官  葉居正
                                    法  官  陳欽賢
                                    法  官  洪碧雀
以上正本證明與原本無異。
不得上訴。
                                    書記官  魏芝雯
中    華    民    國    98    年    10    月    22    日
附錄本案論罪科刑法條全文：
中華民國刑法第339條
意圖為自己或第三人不法之所有，以詐術使人將本人或第三人之
物交付者，處5年以下有期徒刑、拘役或科或併科1千元以下罰金
。
以前項方法得財產上不法之利益或使第三人得之者，亦同。
前二項之未遂犯罰之。


司法院資訊處製作；財團法人民間司法改革基金會備份。
